【裁判字號】    98,易,2820
【裁判日期】    990223
【裁判案由】    妨害名譽
【裁判全文】
臺灣板橋地方法院刑事判決              98年度易字第2820號
公  訴  人  臺灣板橋地方法院檢察署檢察官
被      告  乙○○
選任辯護人  牛湄湄律師
上列被告因妨害名譽案件，經檢察官提起公訴（98年度偵續字第
451號），本院判決如下：
    主  文
本件公訴不受理。
    理  由
一、本件公訴意旨略以：被告乙○○意圖散布於眾，自民國九十
    五年七月十四日起至九十六年十月間止，在其所經營之「納
    骨塔資訊網」（網址為hppt://www.30x30.com.tw/）網頁上
    ，陸續刊登標題為「變色的《龍巖人本》之一」、「變色的
    《龍巖人本》之二《土地所有權移轉登記同意書之疑惑》」
    、「《揭穿『真龍殿土地所有權移轉同意書』的謊言》」、
    「《龍巖人本如此動作頻頻其目的及沈老的數個『可能』》
    」、「《看看龍巖人本如何過河拆橋用可恥的手段對付投資
    者》」、「《龍巖人本不是沒有榮耀的時刻‧只是往事如煙
    》」、「賤招─為何有塔位權卻無啥塔位可選」、「爛招─
    公司業務小手段」等八篇內容足以詆毀龍巖人本服務股份有
    限公司（以下簡稱龍巖人本公司）名譽之文章，因認被告涉
    犯刑法第三百十條第二項之加重誹謗罪嫌。
二、按告訴人龍巖人本公司告訴被告涉犯之刑法第三百十條第二
    項加重誹謗罪，依同法第三百十四條之規定，須告訴乃論。
    又按告訴乃論之罪，其告訴應自得為告訴之人知悉犯人之時
    起，於六個月內為之，其告訴已逾告訴期間者，應諭知不受
    理之判決，且得不經言詞辯論為之，刑事訴訟法第二百三十
    七條第一項、第三百零三條第三款及第三百零七條分別定有
    明文。
三、經查：
  (一)被告於偵查中自承：「納骨塔資訊網」網頁係伊製作、維護
    ，伊在網頁上留有e-mail信箱，龍巖人本公司知道如何與伊
    聯絡，網頁中第一篇文章「變色的《龍巖人本》之一」係於
    九十五年七月間刊登，其餘七篇文章則於九十六年十月間刊
    登，期間告訴人公司曾以電子郵件聯繫，亦曾撥打伊使用之
    手機0000000000號聯絡，表明希望伊撤下文章並
    刊登龍巖人本公司之聲明稿，伊有刊登一個多月，將聲明稿
    撤下後，龍巖人本公司於九十六年六月間又另寄一封電子郵
    件，但伊無法接受內容，所以未刊登，伊提供給龍巖人本公
    司之00000000號室內電話迄今仍為伊使用等情（見
    九十八年度偵字第九二六三號偵查卷第一０六頁至第一０七
    頁），核與證人即告訴代理人龍巖人本公司總經理室特助甲
    ○○於偵查中證述：九十五年間，龍巖人本公司員工上網發
    現「納骨塔資訊網」刊登標題為「變色的《龍巖人本》之一
    」文章，老闆知道後，希望能瞭解到底怎麼回事，公司員工
    遂在九十六年初寄發電子郵件給網頁製作人，當時對方自稱
    姓「鄭」，留下0000000000號行動電話及000
    00000室內門號供龍巖人本公司聯繫，嗣龍巖人本公司
    曹若琪經理有打電話與對方溝通，對方同意刊登龍巖人本公
    司之聲明稿，所以龍巖人本公司在九十六年二月二十六日以
    電子郵件寄發聲明稿給對方，該份聲明稿曾刊登在「納骨塔
    資訊網」網頁上，不久後聲明稿撤下，龍巖人本公司在九十
    六年六月間再以電子郵件聯繫，請對方繼續刊登聲明稿，但
    對方無回應，龍巖人本公司都會定期上網追蹤，所以九十六
    年十月間所刊登之七篇文章都在刊登之後就看到等情節相互
    吻合（見同上偵查卷第一０六頁），足認龍巖人本公司至遲
    於九十六年十月間，即已知悉告訴狀所指之「變色的《龍巖
    人本》之一」等八篇文章，均為「納骨塔資訊網」網頁製作
    人所刊登，且該公司有適切方法得以聯繫該網頁之製作人，
    甚為明確。
  (二)再者，0000000000號行動電話乃被告以真實身分
    申辦、使用，「納骨塔資訊網」之hppt://www.30x30.com.
    tw/ 網址亦係被告以其配偶李秀桃之名義申請乙節，有通聯
    調閱查詢單一件、內政部警政署刑事警察局九十七年十一月
    七日刑偵九（２）字第０９７０１７２０３１１號函暨檢送
    之查詢Domain name 之詳細資料一紙、全戶戶籍資料查詢結
    果二份附卷可稽（見同上偵查卷第十三頁、第五十七頁至第
    六十一頁），而龍巖人本公司早在九十六年年初即已知悉「
    納骨塔資訊網」之網址及被告之聯絡方式，且確曾以該網頁
    所留之電子信箱及上開手機門號多次與被告聯繫之事實，業
    經證人甲○○證述如前，並有告訴人公司員工寄發予被告之
    電子郵件二份暨要求被告刊登之「龍巖人本聲明稿」影本二
    紙在卷供憑（見九十八年度偵續字第四五一號偵查卷第一一
    二頁至第一一五頁），顯然龍巖人本公司已握有確實證據足
    以特定犯人及其犯罪行為，則縱使被告在與告訴人聯繫之過
    程中係以「鄭先生」自稱，惟所謂「知悉犯人」，並不以知
    悉犯人之真實姓名或年籍住所等資料為必要，自無礙於告訴
    人確已知悉犯人之認定。告訴人主張：龍巖人本公司提出告
    訴後，經警方著手調查，始於九十八年一月間獲悉被告姓名
    ，告訴期間應自斯時起算六個月云云，洵屬無據，要非可採
    。
  (三)龍巖人本公司既在九十六年十月間即已知悉「變色的《龍巖
    人本》之一」等八篇文章，係由製作、維護「納骨塔資訊網
    」網頁之被告所陸續刊登，則如認被告涉嫌妨害名譽，自應
    於六個月內提出告訴，方屬適法。然告訴人遲至九十七年十
    月二十四日始向內政部警政署刑事警察局提出誹謗告訴，有
    告訴代理人甲○○之調查筆錄一份在卷可考（見九十八年度
    偵字第九二六三號偵查卷第十八頁），顯已逾告訴期間。揆
    諸上開說明，本件爰不經言詞辯論，逕為諭知公訴不受理之
    判決。
據上論斷，應依刑事訴訟法第三百零三條第三款、第三百零七條
，判決如主文。
中    華    民    國    99    年    2     月    23    日
                  刑事第四庭  法  官  劉元斐
上列正本證明與原本無異。
如不服本判決，應於判決送達後10日內敘明上訴理由，向本院提
出上訴狀 (應附繕本) ，上訴於臺灣高等法院。其未敘述上訴理
由者，應於上訴期間屆滿後20日內向本院補提理由書「切勿逕送
上級法院」。
                              書記官  高建華
中    華    民    國    99    年    2     月    23    日

司法院資訊處製作；財團法人民間司法改革基金會備份。
